【裁判字號】    98,交聲,1255
【裁判日期】    980519
【裁判案由】    聲明異議
【裁判全文】
臺灣高雄地方法院交通事件裁定        98年度交聲字第1255號
原處分機關  交通部公路總局高雄區監理所
異  議  人  甲○○
上列受處分人因違反道路交通管理處罰條例案件，對於交通部公
路總局高雄區監理所所為之處分（原處分：高監營裁字第裁80-N
O0000000號），聲明異議，本院裁定如下：
    主  文
原處分關於罰鍰新臺幣肆萬伍仟元部分撤銷。
甲○○汽車駕駛人，駕駛汽車經測試檢定酒精濃度超過規定標準
，處罰鍰新臺幣壹萬伍仟元。
    理  由
一、原處分意旨略以：異議人即受處分人甲○○於民國97年2 月
    2 日晚上9 時許飲酒後騎乘車號ZNQ-890 號輕型機車，行經
    高雄縣鳳山市○○路176 號前，因酒後注意力及控制力減弱
    ，而撞擊前方停等紅燈之自小客車，經警到場處理，測得呼
    氣酒精濃度為每公升0.92毫克，因而舉發異議人「酒後駕車
    肇事，經酒測值高達0.92毫克/ 公升」，並開立高警交字第
    N00000000 號舉發違反道路交通管理事件通知單，而交通部
    公路總局高雄區○○○○○道路交通管理處罰條例第35條第
    1 項第1 款及第24條第1 項第1 款規定，於98年4 月16日以
    高監營裁字第裁80-N00000000號裁決書裁處異議人罰鍰新臺
    幣（下同）45,000元，並施以道安講習。異議人接獲裁決書
    後，不服上開裁決處分，於法定期間內向本院聲明異議。
二、本件異議意旨略以：本案已經緩起訴處分，並繳交罰鍰3 萬
    元，基於一事不二罰，請求撤銷原處分關於罰鍰45,000元部
    分等語（異議範圍不含施以道安講習部分）。
三、按汽車駕駛人，駕駛汽車經測試檢定有酒精濃度超過規定標
    準之情形者，處新臺幣1 萬5,000 元以上6 萬元以下罰鍰，
    並當場移置保管該汽車及吊扣其駕駛執照1 年；有第35條第
    1 項規定之情形者，應接受道路交通安全講習，道路交通管
    理處罰條例第24條第1 項第2 款、35條第1 項第1 款分別定
    有明文。又一行為同時觸犯刑事法律及違反行政法上義務規
    定者，依刑事法律處罰之。但其行為應處以其他種類行政罰
    或得沒入之物而未經法院宣告沒收者，亦得裁處之。前項行
    為如經不起訴處分或為無罪、免訴、不受理、不付審理之裁
    判確定者，得依違反行政法上義務規定裁處之，行政罰法第
    26條亦有明文規定。
四、經查：
  (一)按於94年2 月5 日公布，並自95年2 月5 日施行之行政罰法
    第26條第1 項規定：「一行為同時觸犯刑事法律及違反行政
    法上義務規定者，依刑事法律處罰之。但其行為應處以其他
    種類行政罰或得沒入之物而未經法院宣告沒收者，亦得裁處
    之」；次按於94年12月28日修正公布，並自95年7 月1 日施
    行之道路交通管理處罰條例第35條第8 項規定：「……前項
    （指有酒精濃度超過規定標準而駕駛車輛等情形）汽車駕駛
    人，經裁判確定處以罰金低於本條例第92條第3 項所訂最低
    罰鍰基準規定者，應依本條例裁決繳納不足最低罰鍰之部分
    。」參諸上開條文之規定，可認道路交通管理處罰條例第35
    條第8 項，為行政罰法第26條第1 項之特別規定。再按被告
    所犯為死刑、無期徒刑或最輕本刑3 年以上有期徒刑以外之
    罪，檢察官參酌刑法第57條所列事項及公共利益之維護，認
    以緩起訴為適當者，得定1 年以上3 年以下之緩起訴期間為
    緩起訴處分，刑事訴訟法第253 條之1 定有明文，又依同法
    第253 條之2 第1 項規定，檢察官為緩起訴處分者，得課被
    告予一定之負擔或指示，其中緩起訴之被告若依檢察官緩起
    訴處分命令，向公益團體繳納捐款，即係履行檢察官為緩起
    訴處分命令，該等金錢給付，並得為民事強制執行名義，受
    處分人因上開緩起訴處分而剝奪其財產權，主觀上前揭金錢
    給付義務亦具有強制性、懲罰性，雖不若易科罰金係以支付
    金錢作為自由刑之替代，惟經由緩起訴處分條件之履行使其
    免於遭檢察官發動起訴程序，仍具有替代刑罰之效果，實質
    上應屬於行政罰法第26條第1 項所稱之「刑事法律處罰」，
    而有行政罰法第26條第1 項「一事不二罰」規定之適用。則
    依修正後道路交通管理處罰條例第35條第8 項所規定之罰金
    ，解釋上亦應包括依檢察官處分命令，而向公益團體繳納捐
    款在內。故受處分人既依檢察官之緩起訴處分命令，向公益
    團體繳納捐款，即係履行檢察官為緩起訴處分命令，與受刑
    事處罰無異。
  (二)經查，本件異議人甲○○於上開時、地酒後駕車為警查獲，
    經臺灣高雄地方法院檢察署檢察官於97年4 月28日以97年度
    偵字第9466號為緩起訴處分，緩起訴期間為1 年，並命異議
    人於緩起訴處分確定後2 個月內，支付3 萬元予國庫，該緩
    起訴處分於97年5 月13日確定，並於98年5 月12日期滿等情
    ，有高雄縣政府警察局高警交字第N00000000 號舉發違反道
    路交通管理事件通知單、原處分機關高監營裁字第裁80-N00
    000000號違反道路交通管理事件裁決書、臺灣高雄地方法院
    檢察署檢察官97年度偵字第9466號緩起訴處分書、臺灣高等
    法院高雄分院檢察署97年度上職議字第2455號處分書、臺灣
    高等法院被告前案紀錄表各1 份附卷足憑。是依上開法條規
    定及說明，自堪認原處分機關於本案情形應不得就異議人同
    一行為再為行政罰鍰處分，據此，原處分機關依道路交通管
    理處罰條例第24條第1 項第2 款、第35條第1 項第1 款規定
    ，對異議人上開酒後駕車之違規行為予以裁罰時，除其行為
    應處以其他種類行政罰即吊扣駕駛執照、施以道路安全講習
    部分，仍得予以裁處外，自不得再就科處行政罰鍰部分對於
    異議人予以重複處罰。惟因異議人所支付之緩起訴處分金為
    3 萬元，參照道路交通管理處罰條例第35條第8 項規定之意
    旨，異議人尚須補繳該等不足部分之罰鍰即15,000元（即45
    ,000-30,000 ＝15,000），始為適法，爰此，原處分機關逕
    以異議人酒精濃度超過規定標準，而對其裁處罰鍰45,000元
    部分，即有未洽。
  (三)綜上，原處分機關上開罰鍰之行政裁罰，既有未洽，自應由
    本院撤銷原處分關於45,000元罰鍰部分，另為裁處15,000元
    罰鍰之諭知。而原處分關於施以道安講習部分，異議人並未
    聲明異議，不在本件審理及撤銷之範圍內，附此敘明。
五、依道路交通案件處理辦法第19條、第20條前段，裁定如主文
    。
中    華    民    國    98    年    5     月    19    日
                      交通法庭      法  官  陳盈吉
以上正本證明與原本無異。
如不服本裁定，應於收受送達後5 日內向本院提出抗告狀。
中    華    民    國    98    年    5     月    21    日
                                    書記官  陳展榮


司法院資訊處製作；財團法人民間司法改革基金會備份。
